【裁判字號】    98,審訴,4074
【裁判日期】    990226
【裁判案由】    毒品危害防制條例
【裁判全文】
臺灣高雄地方法院刑事判決            98年度審訴字第4074號
公  訴  人  臺灣高雄地方法院檢察署檢察官
被      告  甲○○
                    （現另案於臺灣高雄第二監獄執行中）
上列被告因毒品危害防制條例案件，經檢察官提起公訴（98年度
毒偵字第5368號、第5614號），嗣因被告就被訴事實為有罪之陳
述，經本院告知簡式審判程序意旨，並聽取公訴人及被告之意見
後，本院合議庭裁定由受命法官獨任依簡式審判程序審理，判決
如下：
    主  文
甲○○施用第一級毒品，累犯，處有期徒刑玖月；又施用第二級
毒品，累犯，處有期徒刑肆月。應執行有期徒刑壹年。
    事  實
一、甲○○前因施用毒品案件，經本院裁定送觀察、勒戒後，認
    有繼續施用毒品之傾向，經本院再裁定令入戒治處所施以強
    制戒治，於民國92年10月20日執行完畢釋放；又於94年間，
    因施用第一、二級毒品，經本院以94年度訴字第3232號判處
    有期徒刑8 月、4 月確定，應執行有期徒刑10月；於95年間
    ，因施用第一、二級毒品，再經本院以95年度訴字第1090號
    判決有期徒刑10月、6 月確定，應執行有期徒刑1 年3 月，
    嗣經減刑為有期徒刑5 月、3 月，定應執行為有期徒刑7 月
    15日，與上開2 罪接續執行，甫於96年7 月11日縮短刑期假
    釋出監並付保護管束，於97年4 月16日保護管束期滿未經撤
    銷視為執行完畢。詎其猶不知悔改，復分別基於施用第一、
    二級毒品之犯意，於98年7 月9 日凌晨零時許，在高雄縣大
    寮鄉○○路88號其住處，以針筒注射之方式，施用第一級毒
    品海洛因1 次；並於98年7 月10日上午12時許，在高雄縣鳳
    山市友人住處，以玻璃球燒烤之方式，施用第二級毒品甲基
    安非他命1 次。嗣於98年7 月10日下午1 時40分許，經警持
    本院
    法官核發之搜索票，在甲○○上開住處實施搜索，並經其同
    意採尿送驗，結果呈甲基安非他命及嗎啡之陽性反應而查悉
    上情。
二、案經高雄市政府警察局移送臺灣高雄地方法院檢察署檢察官
    偵查起訴。
    理  由
一、本件被告甲○○所犯係死刑、無期徒刑、最輕本刑為3 年以
    上有期徒刑以外之罪，其於準備程序中就被訴事實為有罪之
    陳述，經法官告知簡式審判程序之旨，並聽取公訴人、被告
    之意見後，本院合議庭認為適宜而裁定由受命法官獨任進行
    簡式審判程序，先予敘明。
二、上揭事實，業據被告甲○○於本院審理中坦承不諱，而被告
    於98年7 月10日為警採集之尿液，經送驗後，檢驗結果確呈
    第一級毒品海洛因代謝物嗎啡之陽性反應，及第二級毒品甲
    基安非他命之陽性反應，有高雄市政府警察局刑警大隊偵辦
    毒品案件尿液採證代碼對照表、勘察採證同意書，及高雄市
    立凱旋醫院濫用藥物尿液檢驗報告書各1 份在卷可稽，足認
    被告上揭任意性之自白與事實相符，應堪採為被告有罪之證
    據，是被告上揭施用第一級毒品海洛因及第二級毒品甲基安
    非他命之犯行，應堪以認定。
三、按犯毒品危害防制條例第10條之罪者，檢察官應聲請法院裁
    定，或少年法院（地方法院少年法庭）應先裁定，令被告或
    少年入勒戒處所觀察、勒戒，其期間不得逾2 月；又依前項
    規定為觀察、勒戒或強制戒治執行完畢釋放後，5 年後再犯
    第10條之罪者，適用本條前2 項之規定，毒品危害防制條例
    第20條第1 項、第3 項分別定有明文。又按觀察、勒戒或強
    制戒治執行完畢釋放後，5 年內再犯第10條之罪者，檢察官
    或少年法院 (地方法院少年法庭)應 依法追訴或裁定交付審
    理，同條例第23條第2 項亦定有明文。再按施用第一、二級
    毒品為犯罪行為，同條例第10條第1 項、第2 項定有處罰明
    文。故施用該毒品者，依前揭規定本應科以刑罰，惟基於施
    用毒品之人，兼有病患屬性，乃於刑事政策上對合於一定條
    件之施用者，依同條例第20條、第23條之規定，施以觀察、
    勒戒及強制戒治之治療，期以保安處分替代刑罰，戒斷其身
    、心癮。嗣因其程序過於繁雜，上揭條例於92年7 月9 日修
    正公布，自93年1 月9 日施行，將該第20條、第23條之保安
    處分程序，單純區分為「初犯」、「5 年內再犯」及「5 年
    後再犯」三種；依其立法理由之說明：「初犯」，經觀察、
    勒戒或強制戒治後，應為不起訴處分或不付審理之裁定；經
    觀察、勒戒或強制戒治執行完畢釋放後，「5 年內再犯」者
    ，因其再犯率甚高，原實施之觀察、勒戒及強制戒治既已無
    法收其實效，爰依法追訴或裁定交付審理。至於經觀察、勒
    戒或強制戒治執行完畢釋放後，「5 年後再犯」者，前所實
    施之觀察、勒戒或強制戒治已足以遮斷其施用毒品之毒癮，
    為期自新及協助其斷除毒癮，仍適用「初犯」規定，先經觀
    察、勒戒或強制戒治之程序。從而依修正後之規定，僅限於
    「初犯」及「5 年後再犯」二種情形，始應先經觀察、勒戒
    或強制戒治程序，不能逕行起訴，亦即設為施用毒品罪起訴
    條件之限制。但倘被告於5 年內已再犯，經依法再為保安處
    分或追訴處罰者，縱其第三次（或第三次以上）施用毒品之
    時間，在初犯或二犯之保安處分執行完畢釋放5 年以後，即
    非屬「5 年後再犯」之情形，且因前有「5 年內再犯」情形
    ，顯見其再犯率甚高，原實施之保安處分無法收其實效，毋
    庸仍予寬典處遇，而應依該條例第10條逕予刑罰制裁。至於
    第三次（或第三次以上）施用毒品之時間，是否宜有期間限
    制？以多久為適宜？則分屬刑事政策、專門醫學之範圍，非
    審判機關所能決定，有待循立法途徑解決（最高法院97年度
    台非字第540 號判決參照）。查被告前因施用毒品案件，經
    本院裁定送觀察、勒戒後，認有繼續施用毒品之傾向，經本
    院再裁定令入戒治處所施以強制戒治，於92年10月20日執行
    完畢釋放出所，惟被告又於94年間，因施用第一、二級毒品
    ，經本院以94年度訴字第3232號判處有期徒刑8 月、4 月確
    定，應執行有期徒刑10月；及於95年間，因施用第一、二級
    毒品，再經本院以95年度訴字第1090號判決有期徒刑10月、
    6 月確定，應執行有期徒刑1 年3 月，嗣經減刑為有期徒刑
    5 月、3 月，定應執行為有期徒刑7 月15日，與上開2 罪接
    續執行，甫於96年7 月11日縮短刑期假釋出監並付保護管束
    ，於97年4 月16日保護管束期滿未經撤銷視為執行完畢等情
    ，有臺灣高等法院被告前案紀錄表1 份在卷可按。揆諸前揭
    意旨，被告雖係於初犯之保安處分執行完畢釋放5 年以後之
    98年7 月間再犯本件施用第一、二級毒品之犯行，仍應由檢
    察官予以追訴，是本件事證明確，自應予依法論科。
四、核被告所為，係犯毒品危害防制條例第10條第1 項、第2項
    之施用第一、二級毒品罪，其持有毒品之低度行為為施用之
    高度行為所吸收，不另論罪。被告所犯上開2 罪名，犯意各
    別，行為互殊，應予分論併罰。又被告有如事實欄所示之前
    科，已詳如前述，其於受有期徒刑之執行完畢後，5 年以內
    故意再犯本件有期徒刑以上之2 罪，均為累犯，應各依刑法
    第47條第1 項之規定，加重其刑。爰審酌被告前曾因施用毒
    品經送強制戒治及刑罰執行，仍不思悔改而再犯本案之施用
    毒品犯行，顯見欠缺戒除毒品之決心，誠屬不該，惟念被告
    之施用毒品行為，乃屬對其自身健康之戕害行為，尚未害及
    他人，且犯後尚知坦承犯行等一切情狀，量處如主文所示之
    刑，並依刑法第51條第5 款之規定，定其應執行之刑，以示
    懲儆。
據上論斷，應依刑事訴訟法第273 條之1 第1 項、第284 條之1
、第299 條第1 項前段，毒品危害防制條例第10條第1 項、第2
項，刑法第11條前段、第47條第1 項、第51條第5 款，判決如主
文。
本案經檢察官乙○○到庭執行職務。
中    華    民    國    99    年     2    月    26    日
                  刑事第五庭    法  官  林裕凱
以上正本證明與原本無異。
如不服本判決應於收受判決後10日內向本院提出上訴書狀，並應
敘述具體理由。其未敘述上訴理由者，應於上訴期間屆滿後20日
內向本院補提理由書(均須按他造當事人之人數附繕本)「切勿逕
送上級法院」。
中    華    民    國    99    年    2     月    26    日
                                書記官  黃靖媛
附錄所犯法條
毒品危害防制條例第10條
施用第一級毒品者，處 6 月以上 5 年以下有期徒刑。
施用第二級毒品者，處 3 年以下有期徒刑。


司法院資訊處製作；財團法人民間司法改革基金會備份。
